臺灣板橋地方法院刑事判決　　　　　　　95年度訴字第2506號
公　訴　人　臺灣板橋地方法院檢察署檢察官
被　　　告　己○○
選任辯護人　林添進　律師
上列被告因殺人未遂等案件，經檢察官提起公訴（95年度偵字第
15995 號），本院判決如下：
    主  文
己○○未經許可，持有手槍，累犯，處有期徒刑伍年拾月，併科
罰金新臺幣拾伍萬元，罰金部分如易服勞役以新臺幣壹仟元折算
壹日，口徑9 厘米之制式子彈貳顆及扣案之德國HK廠製USP 型制
式半自動手槍壹支（槍枝管制編號：0000000000號）均沒收。又
殺人未遂，累犯，處有期徒刑柒年，扣案之德國HK廠製USP 型制
式半自動手槍壹支（槍枝管制編號：0000000000號）沒收。應執
行有期徒刑拾貳年捌月，併科罰金新臺幣拾伍萬元，罰金部分如
易服勞役以新臺幣壹仟元折算壹日，口徑9 厘米之制式子彈貳顆
及扣案之德國HK廠製USP 型制式半自動手槍壹支（槍枝管制編號
：0000000000號）均沒收。
    事  實
一、己○○前於民國（下同）88、90年間，因違反毒品危害防制
    條例案件，先後經本院分別判處有期徒刑6 月、7 月確定，
    合併自90年5 月2 日起算執行，於91年5 月2 日縮刑期滿執
    行完畢，竟仍不知悛悔：
  (一)己○○明知德國HK廠製USP 型制式半自動手槍（槍枝管制編
    號：00000000000） 及口徑9 厘米之制式子彈8 顆，均屬違
    禁物，未經許可，不得持有之，竟仍於95年5 月初某日，在
    台北縣永和市福和橋下跳蚤市場內，以新台幣（下同）15萬
    元之價格，向年籍不詳綽號「阿勇」之成年男子購入，而未
    經許可持有上開槍彈乙批。
  (二)95年6 月1 日4 時許，己○○因其友人丁○○與丙○○間有
    債務糾紛，其等2 人相約在台北縣中和市○○路241 號加油
    站前協調，己○○即攜帶上開槍彈乙批（按上開制式子彈中
    6 顆已裝入上開制式手槍內；另2 顆制式子彈，則未據扣案
    ），而隨同丁○○、年籍不詳綽號「阿寶」及另乙名年籍不
    詳之成年男子共4 人，一同坐車上開加油站前與丙○○會合
    （按乙○○、甲○○、戊○○及年籍不詳綽號「忠義」之成
    年男子4 人隨後亦分別前往上開現場，除「忠義」外，其餘
    4 人均另案偵查），嗣丁○○與丙○○2 人協調未果發生口
    角（按當時甲○○已先行離開上開現場去買東西，嗣乙○○
    、己○○2 人分別受有傷害倒地後，才返回上開現場，詳後
    述），「阿寶」等人即分持木棒毆打丙○○左小腿，乙○○
    、甲○○、「忠義」3 人見狀欲上前搭救時，己○○即持上
    開制式手槍先朝地面射擊乙發制式子彈，以為嚇阻（惟當時
    射擊後彈頭彈起，傷及丙○○左小腿，惟此傷害部分，未據
    告訴），「忠義」見狀後先行離去上開現場，乙○○則在上
    開現場附近拿取鐮刀乙支，朝己○○方向追砍而去（按丁○○、阿寶及該年籍不詳之成年男子3 人見狀後，先行一同駕
    車離去上開現場；甲○○則跑去乙○○在附近住處內拿取西
    瓜刀乙支，並於2 、3 分鐘後返回上開現場），此時己○○
    即基於殺人之故意，持上開制式手槍接續朝乙○○處射擊5
    發制式子彈，並與乙○○陷入拉扯，致乙○○因之受有右手
    肘關節、右大腿及臀部槍傷之傷害，嗣甲○○正持上開西瓜
    刀返回上開現場見狀，即持上開西瓜刀與乙○○一同追砍己○○（按己○○當時所持上開制式手槍內已無子彈），己○○因之受有右手肘撕離性肌皮瓣、橈側伸腕長短肌斷裂、右
    外側前臂表皮神經斷裂、伸指肌受傷及左肩膀撕裂傷之傷害
    而倒地（後丙○○等人逃逸離去上開現場後，始經人報請救
    護車送往耕莘醫院永和分院，再轉往台大醫院急救），上開
    制式手槍乙支則因之掉落在地（按後經乙○○撿起上開制式
    手槍，再轉交其友人許文龍藏放在台北市○○○路○ 段113
    之1 號5 樓內），即由適騎車返回上開現場之戊○○將乙○○送往耕莘醫院永和分院急救（按乙○○後亦經轉送台大醫
    院救治），丙○○、甲○○2 人則分別逃逸離去上開現場。
    嗣經附近民眾報請警員到場處理，經警在上開現場扣得彈頭
    乙顆、彈頭碎片2 枚及彈殼6 顆，並前往台大醫院查獲住院
    治療中之己○○、乙○○2 人，再經乙○○交出上開制式手
    槍乙支後，始查悉上情。
二、案經台北縣政府警察局中和分局報請臺灣板橋地方法院檢察
    署檢察官偵查起訴。
    理  由
一、訊據被告己○○固坦承於上開時地未經許可，持有上開槍彈
    乙批，並於95年6 月1 日4 時許，與丁○○等人一同前往上
    開加油站前，因後與人發生衝突，即持上開制式手槍先朝地
    面射擊乙發制式子彈，再持向乙○○處射擊5 、6 發制式子
    彈，致乙○○因之受有上述之傷害等情不諱，惟矢口否認上
    開殺人未遂之犯行，辯稱：當時伊原先要回南部去，才會坐
    上丁○○上開車輛，惟伊在車上睡著了，伊並不知丁○○要
    與人談判之事，伊一下車，乙○○等人即分持鐮刀等兇器，
    朝伊追砍而來，伊不得已為自衛才持槍射擊他，伊屬正當防
    衛之行為，並無殺人之故意與行為云云。經查：
  (一)未經許可持有上開槍彈部分：被告未經許可，持有扣案之上
    開制式手槍乙支及制式子彈8 顆乙情，業據被告己○○於本
    院審理時坦承不諱，復有扣案之上開制式手槍乙支，在卷可
    稽，且扣案之上開制式手槍乙支經送請內政部警政署刑事警
    察局鑑定之結果，上開制式手槍乙支係德國HK廠製USP 型，
    其槍管內具6 條右施來復線，機械性能良好，可擊發同口徑
    之制式子彈，認具有殺傷力之制式半自動手槍（槍枝管制編
    號：0000000000號），此有該局95年8 月9 日刑鑑字第0950
    106646號槍彈鑑定書乙份可佐，足堪認定。被告己○○上開
    犯行已臻明確，應予依法論科。
  (二)殺人未遂部分：
  1.被告於丁○○與丙○○發生口角後，乙○○、甲○○2 人欲
    上前搭求丙○○時，先持上開制式手槍先朝地面射擊乙發制
    式子彈，嗣乙○○在上開現場附近拿取鐮刀乙支，朝己○○
    方向追砍而去時，再持上開制式手槍接續朝乙○○處射擊5
    發制式子彈，並與乙○○陷入拉扯，致乙○○因之受有右手
    肘關節、右大腿及臀部槍傷之傷害，嗣甲○○持上開西瓜刀
    返回上開現場見狀，即持上開西瓜刀與乙○○一同追砍被告
    ，被告則因之受有右手肘撕離性肌皮瓣、橈側伸腕長短肌斷
    裂、右外側前臂表皮神經斷裂、伸指肌受傷及左肩膀撕裂傷
    之傷害而倒地，上開制式手槍亦因之掉落在地等情，業據被
    告於本院審理時坦承屬實，核與證人丙○○、甲○○（見本
    院卷95年12月21日審判筆錄）、戊○○（見本院卷96年3 月
    8 日審判筆錄）此部分證述之情節，均相符合，復有台大醫
    院95年6 月26日校附醫秘字第0950207028號函乙紙、扣案之
    上開制式手槍乙支（槍枝管制編號：0000000000號）、台北
    縣政府警察局中和分局95年7 月11日「偵辦0601橋和路槍擊
    案偵查報告」、96年1 月10日北縣警中刑字第0960000355號
    函及其所附現場圖、現場照片各乙份，在卷可稽，應堪認定
    。
  2.又丁○○與丙○○2 人於上開時地相約見面之原由及其見面
    後發生經過等情，業據證人丙○○於本院審理時證稱：「（
    你何時與阿得相約談判？）今年六月，我忘記那一天及詳細
    時間了，我們約在中和市○○路的一家加油站」、「（當天
    你和乙○○、甲○○、戊○○、忠義一起前往？）是的」、
    「（後來你是否與丁○○發生口角？）我沒有與丁○○發生
    口角，我們在現場講好我欠他的錢過二天還他，當時我們都
    有喝酒，我不知道其他人是否有與丁○○發生口角，但我覺
    得應該有發生口角」、「（當天你是否有被人用球棒打左小
    腿？）有」、「（他為何要開槍射擊？）.... ， 總共有3
    、4 個人，一開始有壹個人拿球棒，壹個人持槍，丁○○站
    在旁邊，拿球棒的人有打我左小腿，.... ， 我跌倒在地就
    一直往後爬，因為乙○○、甲○○要過來救我時，乙○○對
    己○○說我已經出面與他們談了，他們怎麼可以這樣，己○○就持槍，很緊張的叫乙○○、甲○○不要過來，後來乙○○、甲○○要救我，就一直慢慢前進，己○○就開第一槍，
    他對地上射擊」、「（乙○○當時持鐮刀要砍殺被告，被告
    是否有再開槍？）有，當時雙方很緊張，我的腳痛到不能站
    起來」、「（被告當時開了幾槍？）我在現場，但是我不知
    道，大約有五、六槍，被告開第一槍之後，他的朋友就跑掉
    了，只剩下他壹個人在場」、「（被告朝乙○○的何處開槍
    ？）我不知道，當時一陣混亂」、「（被告朝乙○○開槍的
    距離多遠？）應該是在庭我現在發言台的位置到檢察官的距
    離，我不知道有幾公尺遠。當時看得出來乙○○、被告也都
    很慌亂。之後我慢慢站起來時左側腰際又擦中了一槍」、「
    （你與阿得一開始談判時，你這邊的人有誰？阿得那邊有誰
    ？）一開始阿得那邊只有阿得，我這邊有乙○○、甲○○、
    戊○○、忠義四個人陪我去，但只有我壹個人與阿得在談，
    我們在談的時候，陪我去的其他四個人站在我旁邊」、「（
    當時你們這邊另外四個人手上有無持工具？）沒有，我也沒
    有」、「（你剛才說你已經與阿得談好了，何種情形之下阿
    得的人又來了？）我與阿得在談時，就看到旁邊有壹台轎車
    停在旁邊，我就問阿得是否是你朋友，阿得說不是，後來乙○○、甲○○他們想說已經講完了，沒事要離開，他們叫我
    走的時候，車子就就開到我面前停下來，我就跌倒了，車內
    下來二個人，被告是其中壹個人，阿得就站在被告的後面，
    .... ， 接下來的情形如前所述」、「（當時你是否記得被
    告從那個車門下來？）被告從駕駛座車門下車，持球棒的人
    從右邊下來」、「（你是因為腿部被持球棒的人打才跌倒，
    還是車子開到你面前停下來才跌倒？）是因為車子停在我面
    前才跌倒」、「（持球棒打你腿部的人是在何時打你的腿部
    ？）就是車子停下來，我跌倒，我在爬的時候打的」、「（
    除了你看到被告的第一槍之外，你說你有看到被告向乙○○
    開五、六槍？）是的，因為被告當時也是整個慌掉」、「（
    被告向乙○○開槍時，你有無看到乙○○當時有什麼動作？
    ）乙○○拿刀對被告揮」、「（當時你有無看到乙○○有拿
    刀對被告砍殺的行為？）我有看到」、「（除了乙○○有拿
    刀對被告有砍殺情形外，你有無看到其他人對被告做一樣的
    動作？）甲○○有拿刀，.... ， 當時我在旁邊的樹下扶著
    樹慢慢站起來，其他二個人戊○○、忠義在被告還沒有開槍
    的時候就沒有看到人」、「（被告在開五、六槍時，你是否
    有聽到被告講什麼話？）我沒有聽到」、「（被告對乙○○
    開五、六槍時，你距離被告多遠？）大約十公尺，約從現在
    門口法警所坐的位置到通譯所坐的位置」、「（是否全程目
    擊被告的開槍過程？）差不多，當時很暗，旁邊只有加油站
    」、「（有無看到被告當時是否有跌倒過？）我沒有注意到
    ，我只有注意到一顆顆紅紅的東西到處跑」、「（你所說的
    身上中的第二槍，被告是對何人開槍？）不是對我開槍的，
    應該是對乙○○開槍的，變成亂開」、「（何時看到被告有
    拿槍的行為？）車子停下來，我已經跌倒，我就看到被告下
    車，雙手持槍對著我」、「（你是否可以確認被告的槍在何
    處拿出來？）無法確認，我沒有看到」、「（一顆顆紅紅的
    東西是指什麼？）子彈」、「（乙○○是否有大喊他中槍了
    ？）有，他喊『阿呆，我中槍了』，我就看到他躺在地上」
    、「（他何處中槍？）當時我不知道，後來我才知道是腿部
    及手部各中一槍」、「（被告開五、六槍間隔的時間為何？
    ）都是一槍接著一槍開」、「（五、六槍為幾秒鐘或幾分鐘
    之內開完？）我不確定」、「（乙○○喊中槍前，被告是否
    有受傷？）我不確定，但是應該有受傷」、「（提示本院96
    年3 月8 日審判筆錄後附之丁○○照片3 張，你說的丁○○
    是否是照片上之人？）是的，雖然我跟他只見過三次面，但
    我確定就是他沒有錯」等語（見本院卷95年12月21日審判筆
    錄第5 至11頁、96年5 月31日審判筆錄第3 、4 頁）、證人
    甲○○於本院審理時證稱：「（95年6 月1 日凌晨是否有與
    丙○○等人至中和市○○路加油站前？）有，丙○○先去，
    我是跟乙○○一起去，還有戊○○、忠義也有去，我們是陸
    續到場」、「（是否有看到丙○○被人用球棒打腿部？）我
    有看到他被打」、「（你是否有看到被告有開槍？）我知道
    有人開槍，我有聽到槍聲，我不知道是否是被告」、「（該
    槍是朝何處射擊？）地上」、「（是否是因為你們當時要救
    丙○○，所以才射擊？）當天我們去乙○○家喝酒，大家喝
    醉了，在他家休息，丙○○後來說跟人家約好處理金錢糾紛
    ，乙○○就問說要不要陪他去，丙○○說不用，他就先過去
    ，我們知道他在那裡，我們就陸續過去現場，我到現場時就
    看到丙○○被人家打，看到壹個人拿槍出來，我就趕快跑到
    乙○○家，看到乙○○家沒有人回來，我就很擔心，我順手
    拿一把西瓜刀再回到現場，看到乙○○跟壹個人在現場拉扯
    ，我有聽到槍聲，很多人躲開，我聽到乙○○大聲喊『我中
    槍了』，我就很緊張，我就拿西瓜刀揮向乙○○拉扯的那個
    人，我不知道有無揮到他的身體，後來那個人的槍掉在地上
    ，他就跑掉了，我本來要去追他，乙○○叫我不要管他，叫
    我送他去醫院，我就把西瓜刀丟在地上，我就叫戊○○送乙○○去醫院，我就跑掉了」、「（本件開槍的人及被你揮的
    人是否是在庭的被告？）應該是」、「（當時被告開幾槍？
    ）我不清楚」、「（被告朝乙○○的何處開槍？）我沒有看
    到，我只有聽到槍聲」、「（槍聲在幾秒鐘之內打完？）我
    不確定，我很緊張，可能一分鐘之內，我只知道槍聲一直響
    ，我一直閃」、「（當時丙○○被用球棒打之後，乙○○是
    否是要上前去救他？）是的，我一到現場就看到丙○○被打
    ，乙○○要上前去救他有壹個人拿槍跳出來，我看到槍就趕
    快跑了」、「（你有無看到被告向乙○○開槍？）沒有，我
    沒有看到乙○○的正面，我只有聽到槍聲，還有槍晃來晃去
    及子彈飛來飛去，我有看到乙○○過去要搶那把槍，當時槍
    聲也一直出現」、「（你是否是看到乙○○的背面？）是的
    ，他正與被告拉扯」、「（你看到丙○○被打的時候，對方
    當時有幾人？）二、三個人，有人拿球棒」、「（你是否知
    道拿槍的人從何處出來？）好像是從車上下來，但方向我不
    清楚」、「（當時你看到從車上下來的人手上就拿著槍或是
    從何處把槍拿出來？）我沒有注意到，當時我只注意丙○○
    」、「（你離開現場回去拿西瓜刀再回到現場相隔多久？）
    二、三分鐘，乙○○家就在加油站後面」、「（你看到拿槍
    的人與乙○○發生拉扯，是在你回去拿刀之前還是之後？）
    拿刀回到現場之後」、「（你看到持槍的人與乙○○拉扯時
    ，乙○○是否有拿什麼東西？）好像有拿一把彎彎的東西」
    、「（乙○○喊「中槍了」時，你有無看到持槍的人有受傷
    ？）好像有受傷」、「（當時你看到這一幕，你距離他們發
    生拉扯多遠？）就是我現在的位置到門口的距離，大約五、
    六公尺」、「（在乙○○與持槍的人拉扯時，你是否有看到
    持槍的人有跌倒？）有，當時我拿西瓜刀對持槍的人揮，他
    有嚇一跳跌倒」、「（持槍的人在開槍過程中有無講什麼話
    ？）我沒有聽到他講什麼，但是他一開始下車拿槍的時候我
    有聽到他喊『不要再過來（台語）』，後來我拿西瓜刀再回
    到現場時，持槍的人也對我喊『不要再過來（台語）』」、
    「（你拿刀回到現場，被告開槍過程中，你是否有注意丙○○人在何處？）我沒有注意到他，當時我只注意被告」、「
    （第一次與乙○○一起到現場時，乙○○手上有無拿任何東
    西？）沒有」、「（第二次回到現場時，乙○○手上拿什麼
    東西？）形狀是一把彎彎的刀子，不知道是鐮刀還是柴刀」
    、「（你朝被告揮西瓜刀時，被告是否還有再開槍？）有，
    我揮刀之前被告也有開槍。就是因為乙○○喊他中槍了，我
    才過去揮刀要嚇阻被告」、「（當時被告開幾槍？）我不知
    道，因為當時我很緊張」、「（被告有無朝你或是乙○○開
    槍？）被告先與乙○○拉扯，乙○○已經中槍了，被告沒有
    特定指著乙○○或是誰，他的目的應該是要把乙○○推開，
    他沒有朝我或是乙○○開槍，被告當時應該也很緊張」、「
    （你加入的時候，乙○○是否已經中二槍？）我只知道他已
    經中槍了」等語（見本院卷95年12月21日審判筆錄第12至16
    頁）、證人戊○○於本院審理時證稱：「（在95年6 月1 日
    凌晨你是否有與丙○○、乙○○、甲○○、忠義到中和市○○路系爭加油站前？）有」、「（為何與丙○○他們到加油
    站前與丁○○見面？）我不知道去那裡要與丁○○見面，我
    是打電話給乙○○，乙○○叫我到他家裡面去，說要請我，
    我就去乙○○家，之後我們就在乙○○家喝酒，現場還有二
    、三個我不認識的朋友，後來他們先走掉，後來我們出去卡
    拉ＯＫ，現場有乙○○及他老婆、我及我女朋友、甲○○，
    甲○○後來載丙○○過來一起喝酒，後來又回到乙○○家裡
    繼續喝酒，甲○○、丙○○都有到場」、「（丙○○與丁○○他們先到加油站前見面，是否要解決金錢糾紛？）我不知
    道，他們沒有跟我講」、「（丙○○有無先行離開乙○○家
    處理金錢糾紛？）家裡有很多人，我有看到有人出入，但我
    不記得丙○○有無先出去」、「（你後來到加油站前，看到
    對方有幾人？）我是騎乙○○的機車載他到加油站旁邊，當
    時我只有看到壹台車，我知道裡面駕駛座及其旁邊各坐壹個
    人，後座也有人，但是我不知道有幾個人，乙○○就叫我騎
    他的機車先離開去加油、買酒或買煙，我就先離開」、「（
    當時你是否有看到車子旁邊有壹個人與丙○○在講話？）好
    像有」、「（你是否有看到丙○○被人用球棒打腿？）我沒
    有看到」、「（你是否有看到有壹個人朝地上開槍？）沒有
    ，當時我已經騎機車離開了」、「（你有無聽到槍聲？）有
    ，在巷子裡面有聽到，當時我騎機車離開，我要到檳榔店去
    ，經過這條巷子，就在加油站的旁邊」、「（槍響的情形為
    何？）一開始是接著的二槍，過一分鐘不到，就有連續槍響
    多聲，我沒有算幾聲」、「（你說後來連續槍響多聲，持續
    多久時間？）應該不到一分鐘」、「（你聽到槍響之後是否
    馬上回現場？）沒有，我停在原地，不敢回去」、「（你停
    在原地有無看到現場的情形？）我看不到」、「（後來你隔
    多久回到現場？）我等到沒有聲音，大約五、六分鐘後我才
    回到現場」、「（你回到現場時，現場的情形為何？）我從
    巷子出來，巷口旁邊就是加油站，我看到乙○○躺在巷口左
    側旁邊，就倒在人行道與馬路之間，我就趕快過去他旁邊，
    我叫醒他，我問他為何會這樣，他說他中槍了，我就問他誰
    開槍的，他說他不知道，我就扶他上機車後座，原本我想騎
    機車送他去醫院，但他說要先回家告訴他太太，到乙○○家
    樓下，我就大叫他太太的名字，他太太就出來問說什麼事情
    ，我說乙○○中槍受傷，我說我要載他去醫院，說完我就直
    接載他去耕莘醫院永和分院急救，他太太沒有跟我一起去」
    、「（當時你回到現場，丙○○、甲○○當時的情形為何？
    ）我當時看到丙○○跑離開現場，我看到甲○○站在加油站
    旁邊，喊說乙○○中槍受傷了」、「（你載乙○○出去時，
    他有無告訴你發生何事？）沒有」、「（你回到現場時，你
    看到乙○○受傷，乙○○告訴你他中槍之外，他有無說其他
    人有受傷？）沒有」、「（你與乙○○騎機車出去時，乙○○身上有無攜帶任何工具或是器具？）沒有」、「（上開現
    場圖所載有三個人在場，現場是否還有第四人在場？）還有
    『忠義』在場」、「（你當時有無看到被告在場？）沒有看
    到」、「（你離開之前，救護車有無到達現場？）沒有」等
    語（見本院卷96年3 月8 日審判筆錄第4 至8 頁）綦詳，並
    互核一致，且被告於上開深夜凌晨時分隨同丁○○等人一同
    前往上開現場與丙○○等人協調債務乙事，不僅為一般常情
    所罕見，且被告當時復隨身攜帶上開制式手槍（含其內6 顆
    制式子彈）前往，顯見被告當時即有持以應付不時需要時使
    用之預見，至為灼然。
  3.雖被告於本院審理時雖辯稱其當時係為返回南部，才會搭上
    丁○○的車，但其在車上睡著了，不知丁○○要與人談判之
    事，且一下車，乙○○等人即分持鐮刀等兇器，朝他追砍而
    來，其不得已為自衛才持槍射擊他，應屬正當防衛之行為，
    並無殺人之故意與行為云云。惟本件衝突起因係丁○○與丙○○2 人間協調債務乙事未果，發生口角所致，而被告其人
    若果非當時隨同丁○○一同前往協調債務者之一，僅係與丁○○等人一同搭乘上開車輛之無關第三人，則被告於丁○○
    與丙○○發生口角時，大可逕仍留在車內或脫身一旁即可（
    請參酌戊○○之經過），甚至應立即報警到場處理才是，且
    被告於乙○○、甲○○等人徒手過來欲搭求丙○○時，甚至
    亦可口頭向其等表明自身與上開債務糾紛無涉之立場，惟被
    告當時不僅未做如上處理，即先持上開制式手槍朝地上射擊
    乙發制式子彈（按該彈頭後彈起傷及丙○○左小腿），復於
    乙○○、甲○○等人短暫逃離上開現場（按乙○○在轉頭在
    附近拿取上開鐮刀乙支，甲○○則至乙○○附近住處內拿取
    西瓜刀乙支，再於2 、3 分鐘後返回上開現場）時，亦仍留
    置上開現場，並於乙○○持上開鐮刀追砍他時，再持殺傷力
    及致命性均更為強大之上開制式手槍，於一分鐘不到之短時
    間內及相去僅有數公尺之短距離下，朝乙○○處接續射擊5
    發子彈，足認被告於上開時地持上開制式手槍朝乙○○射擊
    5 發制式子彈時，顯非屬消極、被動之防衛自己正當權利之
    「正當防衛」行為，而係積極、主動侵害乙○○生命權益之
    殺人未遂行為，是被告當時自有殺害乙○○性命之不確定故
    意，至為顯然。被告上開所辯，顯係事後卸責之詞，自不足
    為有利被告認定之依據。
  4.綜上所述，被告未經許可，持有上開制式槍彈乙批及其後另
    行起意，持用上開槍彈射擊乙○○5 發而殺人未遂之犯行均
    臻明確，應予依法論科。
二、核被告所為，係犯槍砲彈藥刀械管制條例第7 條第4 項之未
    經許可，持有手槍罪及同法第12條第4 項之未經許可，持有
    子彈罪及刑法第271 條第2 項、第1 項之殺人未遂罪（按起
    訴書贅引刑法第305 條之罪名，詳後述）。按被告上開犯罪
    後，刑法第33條、第42條、第51條有關法定刑、易服勞役、
    定應執行刑之規定，業於94年2 月2 日經修正公布，並自95
    年7 月1 日起生效施行，經本院比較修正前後之規定，應依
    刑法第2 條第1 項但書之規定，從修正前刑法第33條、第51
    條及修正後第42條之規定處斷；又公訴人以被告上開持槍朝
    地上射擊乙發子彈所為，另涉有刑法第305 條之恐嚇罪嫌云
    云，惟被告上開持槍朝地上射擊乙發子彈之輕度行為，與其
    上開再持槍朝乙○○處射擊5 發子彈之重度行為間，不僅時
    間、地點緊接、密切，並有殺人實害之重度行為吸收恐嚇危
    害之輕度行為之吸收關係，應不予另論擬，是公訴人另以被
    告涉有刑法第305 條之恐嚇罪嫌云云，揆諸上述，容有誤會
    ，合先敘明。被告於上開時地雖已著手持槍射擊5 發子彈之
    殺害乙○○行為，惟乙○○因僅受有上述之傷害，經送醫急
    救而未致命，依刑法第25條第1 項之規定，為未遂犯，應依
    同條第2 項之規定，按既遂犯之刑減輕之。被告以一行為而
    同時持有上開制式手槍乙支及制式子彈8 顆，有一行為而觸
    犯數罪名之想像競合關係，為想像競合犯，應依刑法第55條
    之規定，從一重之未經許可，持有制式手槍罪處斷。又被告
    前於88、90年間，因違反毒品危害防制條例案件，先後經本
    院分別判處有期徒刑6 月、7 月確定，合併自90年5 月2 日
    起算執行，於91年5 月2 日縮刑期滿執行完畢，此有被告之
    臺灣高等法院被告前案紀錄表乙份可佐，其復於5 年內，故
    意再犯有期徒刑以上之上開各罪，為累犯，應依刑法第47條
    第1 項之規定，加重其刑。爰審酌被告前曾受有期徒刑之執
    行完畢，竟仍不知悛悔，復於上開時地，以15萬元向「阿勇
    」購入上開槍彈，而未經許可持有之，復為處理上開債務問
    題，即攜帶上開槍彈與丁○○同往，並於發生衝突後，持上
    開槍彈先後朝地上及乙○○處射擊乙發及5 發子彈，而殺害
    乙○○之性命未遂，已嚴重危害社會安全至鉅及被告犯罪後
    之態度等一切情狀，量處如主文所示之刑，並定其應執行之
    刑，再就被告之罰金刑部分，依刑法第42條第3 項之規定，
    諭知易服勞役之折算標準，以資儆懲。
三、被告於上開時間向「阿勇」購入之制式子彈計有8 顆，除被
    告於上開現場所射擊合計6 發子彈外，另餘2 顆雖未據扣案
    ，惟既無法證明其等業已滅失不存，與扣案之上開制式手槍
    乙支，均屬違禁物，應依刑法第38條第1 項第1 款之規定，
    均宣告沒收之。
據上論斷，應依刑事訴訟法第299 條第1 項前段，槍砲彈藥刀械
管制條例第7 條第4 項、第12條第4 項，刑法第2 條第1 項、第
11條前段、第271 條第1 項、第2 項、第25條第1 項、第2 項、
第55條、第47條第1 項、第42條第3 項、修正前第51條第5 款、
第38條第1 項第1 款，判決如主文。
本案經檢察官楊展庚到庭執行職務。
中　　華　　民　　國　　96　　年　　7 　　月　　12　　日
                刑事第十三庭  審判長法　官  戴嘉清
                                    法  官  陳信旗
                                    法  官  林晏鵬
以上正本證明與原本無異
如不服本判決應於送達後10日內向本院提出上訴狀
                                    書記官　陳映孜
中　　華　　民　　國　　96　　年　　7 　　月　　12　　日
附錄法條：槍砲彈藥刀械管制條例第7 條、第12條、刑法第271
條
槍砲彈藥刀械管制條例第7條
未經許可，製造、販賣或運輸火砲、肩射武器、機關槍、衝鋒槍
、卡柄槍、自動步槍、普通步槍、馬槍、手槍或各類砲彈、炸彈
、爆裂物者，處死刑、無期徒刑或7年以上有期徒刑；處徒刑者
，併科新台幣3千萬元以下罰金。
未經許可，轉讓、出租或出借前項所列槍砲、彈藥者，處無期徒
刑或 5 年以上有期徒刑，併科新台幣 1 千萬元以下罰金。
意圖供自己或他人犯罪之用，而犯前二項之罪者，處死刑或無期
徒刑；處徒刑者，併科新台幣 5 千萬元以下罰金。
未經許可，持有、寄藏或意圖販賣而陳列第 1 項所列槍砲、彈藥
者，處 5 年以上有期徒刑，併科新台幣 1 千萬元以下罰金。
第 1 項至第 3 項之未遂犯罰之。
槍砲彈藥刀械管制條例第12條
未經許可，製造、販賣或運輸子彈者，處 1 年以上 7 年以下有
期徒刑，併科新台幣 500 萬元以下罰金。
未經許可，轉讓、出租或出借子彈者，處 6 月以上 5 年以下有
期徒刑，併科新台幣 300 萬元以下罰金。
意圖供自己或他人犯罪之用，而犯前二項之罪者，處 3 年以上
10 年以下有期徒刑，併科新台幣 700 萬元以下罰金。
未經許可，持有、寄藏或意圖販賣而陳列子彈者，處 5 年以下有
期徒刑，併科新台幣 300 萬元以下罰金。
第 1 項至第 3 項之未遂犯罰之。
中華民國刑法第271條
（普通殺人罪）
殺人者，處死刑、無期徒刑或 10 年以上有期徒刑。
前項之未遂犯罰之。預備犯第1項之罪者，處2年以下有期徒刑。
